臺灣雲林地方法院小額民事判決
　　　　　　　　　　　　　　　　　 110年度六小字第237號
原      告  葉岳陽  
被      告  蔡建興  
上列當事人間請求損害賠償事件，於中華民國110 年9 月30日
言詞辯論終結，判決如下：
    主      文
被告應給付原告新臺幣4,000元，及自民國110年7月22日起至清
償日止，按年息百分之5計算之利息。
訴訟費用新臺幣1,000元，其中新臺幣110 元由被告負擔，餘由
原告負擔。
本判決第一項得假執行。
    事實及理由
一、原告主張：原告與被告簽訂租賃契約，並約在110年5月底前
    可搬至雲林縣○○市○○路000號（系爭房屋），每月租金新臺
    幣（下同）7,500元，押金2個月，並給付訂金2,000元，詎
    料原告已安排搬家公司後聯絡被告，被告卻告知不租了，致
    原告在僅有數天之時間內得另尋他處，壓力極力，因搬家地
    點不同造成原告損失6,000元，本件因被告違約須賠償原告2
    個月押租金15,000元、搬家所造成之損失6,000元、2倍訂金
    4,000元及10,000元之精神損失，提起本件訴訟，並聲明：
    被告應給付原告35,000元，及自110年6月1日起清償日止，
    計算之利息。
二、被告則以：被告確實有收訂金2000元，且原告告知狗很小，
    但狗是黃金犬，很大，被告撥打電話給原告，原告未接，這
    樣如何溝通，嗣被告住院，原告撥打電話告知要搬過來，被
    告前因無法聯絡原告，原告怎會放心將房子交給原告，怕遇
    到詐欺集團等語，資為抗辯。
三、法院之判斷：
㈠、原告主張其因欲承租系爭房屋，曾交付訂金2,000元與被告，
    惟被告未交付系爭房屋與原告等情，業據原告提出租賃契約
    書，復為被告所不爭執，堪信為真實。
㈡、按稱租賃者，謂當事人約定，一方以物租與他方使用收益，
    他方支付租金之契約。出租人應以合於所約定使用收益之租
    賃物，交付承租人，並應於租賃關係存續中，保持其合於約
    定使用、收益之狀態。訂約當事人之一方，由他方受有定金
    時，推定其契約成立。民法第421 條第1 項、第423 條、第
    248 條分別定有明文。兩造既已系爭房屋之租賃事項達成合
    意，被告並因此收取由原告所支付之定金2,000元，推定兩
    造已成立系爭房屋之租賃契約，契約雙方自應遵守契約內容
    而為履行。被告未依約將系爭房屋交付與原告使用，顯已違
    約；被告亦未舉證原告有何法定或約定之解除契約事由，是
    其單方面認定本件契約未成立，自屬可歸責於被告致不能履
    行。
㈢、按定金，除當事人另有訂定外，契約因可歸責於受定金當事
    人之事由，致不能履行時，該當事人應加倍返還其所受之定
    金，民法第249條第3 款定有明文。本件原告既已交付定金2
    00元與被告，嗣因可歸責於被告之事由，致未能履行交付系
    爭店面與原告之義務，則原告請求被告加倍返還其所受之定
    金計4,000元部分，即屬有據，應予准許。
㈣、按當事人主張有利於己之事實者，就其事實有舉證之責任，
    民事訴訟法第277條亦有規定。又民事訴訟如係由原告主張
    權利者，應先由原告負舉證之責，若原告先不能舉證，以證
    實自己主張之事實為真實，則被告就其抗辯之事實即令不能
    舉證，或其所舉證據尚有疵累，亦應駁回原告之請求，此有
    最高法院100年度台上字第415號判決要旨可資參照。查原告
    請求因被告違約須賠償原告2個月押租金15,000元、搬家所
    造成之損失6,000元等語，查原告主張因被告違約須賠償原
    告2個月押租金15,000元及搬家所造成之損失6,000元乙節，
    並未舉證以實其說，則原告請求被告須賠償原告2個月押租
    金15,000元及搬家所造成之損失6,000元部分，自屬無據。
㈤、按「債務人因債務不履行，致債權人之人格權受侵害者，準
    用第192條至第195條及第197條之規定，負損害賠償責任。
    」民法第227條之1定有明文，惟該條規定係以債務人因債務
    不履行，致債權人之人格權受侵害為其要件，查原告主張因
    被告不出租系爭房屋，致原告在僅有數天之時間內得另尋他
    處，壓力極力，請求賠償精神慰撫金10,000元等語，本件被
    告縱未交付系爭房屋之情事，原告充其量僅係財產權可能受
    損，實難認原告人格權因此遭受侵害，況且，本件原告應就
    其人格權如何遭受侵害之事實負舉證責任，但原告並未提出
    任何證據說明，本院自難採信原告上開主張。從而，原告據
    此請求被告給付10,000元，缺乏依據，不應准許。
㈥、按遲延之債務，以支付金錢為標的者，債權人得請求依法定
    利率計算之遲延利息；應付利息之債務，其利率未經約定，
    亦無法律可據者，週年利率為百分之五；給付有確定期限者
    ，債務人自期限屆滿時起，負遲延責任；給付無確定期限者
    ，債務人於債權人得請求給付時，經其催告而未為給付，自
    受催告時起，負遲延責任，其經債權人起訴而送達訴狀，或
    依督促程序送達支付命令，或為其他相類之行為者，與催告
    有同一效力。民法第233 條第1 項前段、第203 條、第22 9
    條第1 、2 項均有規定。查本件原告係於110 年7 月13日向
    被告起訴，起訴狀繕本並於110 年7 月22 日送達被告（見
    本院卷第17頁 ），故被告應係自110 年7 月23 日起始負遲
    延責任，是原告請求被告給付自110 年7 月23 日起至清償
    日止，按年息5 % 計算之法定遲延利息，則依法應予准許，
    逾此範圍，為無理由，應予駁回。
四、從而，原告請求被告給付4,000元，及自110 年7 月23 日起
    至清償日止，按年息5%計算之法定遲延利息，為有理由，應
    予准許，逾此範圍之請求，則無理由，爰予駁回。
五、本件事證已臻明確，兩造其餘攻擊防禦方法及舉證，經核均
    與本件判決結果不生影響，爰不一一贅述，附此敘明。　　
七、訴訟費用負擔之依據：民事訴訟法第79條。
中    華    民    國   110    年     10   月   18     日
                    斗六簡易庭    法  官   温文昌
以上正本證明與原本無異。
如不服本判決，應於送達後20日內，以判決違背法令為由，向本
院斗六簡易庭提出上訴狀並表明上訴理由（上訴理由應記載原判
決所違背之法令及其具體內容、依訴訟資料可認為原判決有違被
法令之具體事實）。如於本判決宣示後送達前提起上訴者，應於
判決送達後20日內補提上訴理由書（須按他造人數附繕本）。
中　　華　　民　　國　　110 　年　　10　　月　　19　　日
                                  書記官  張宏清